【裁判字號】    97,交聲,247
【裁判日期】    970430
【裁判案由】    聲明異議
【裁判全文】
臺灣臺南地方法院交通事件裁定        97年度交聲字第247號
移送機關    交通部公路總局嘉義區監理所台南監理站
異議人即
受處分人    甲○○
上列受處分人因違反道路交通管理處罰條例案件，對於交通部公
路總局嘉義區監理所台南監理站民國97年3月11日所為之裁決處
分（處分案號：嘉監南字第裁74-ZHR003471號），聲明異議，本
院裁定如下：
    主  文
原處分撤銷。
甲○○不罰。
    理  由
一、原處分意旨略以：異議人即受處分人甲○○（下稱異議人）
    所有之車號5N-9989號自用一般小客車，於民國（下同）97
    年3月11日上午2時2分許，行經國道三號高速公路善化收費
    站北上車道，有不依規定繳費之違規事實，經國道公路警察
    局第八警察隊善化分隊員警製單舉發，嗣經交通部公路總局
    嘉義區監理所臺南監理站（下稱移送機關）依道路交通管理
    處罰條例第27條第1項、第63條第1項等規定，裁處異議人新
    臺幣（下同）6,000元之罰鍰，並記違規點數1點。
二、本件聲明異議意旨略以：異議人登記所有之上揭車輛於94年
    11月間以20萬元之價格交付予真實姓名不詳綽號阿昌之人，
    以為抵償債務，致因而違反動產擔保交易法，遭法院判處拘
    役30日，因此，移送機關所稱之違規時間上開車輛即非異議
    人使用，為此，聲明異議，請求撤銷原處分等語。
三、按道路交通管理處罰條例第92條第3項規定授權訂定之違反
    道路交通管理事件統一裁罰基準規定，行駛高速公路，於駛
    進收費站繳費時，未依標誌、標線、號誌指示過站繳費之違
    規行為，係違反道路交通管理處罰條例第33條第3項之規定
    。因此，本案違規行為應依道路交通管理處罰條例第33條第
    3項規定予以裁處，始為適當，移送機關誤依同法第27條第1
    項予以裁處，顯有誤用法規之處。又按除前二項外，其他違
    反管制規定之行為，處駕駛人新臺幣六百元以上一千二百元
    以下罰鍰，道路交通管理處罰條例第33條第3項定有明文。
    因此，需為汽車駕駛人，始為道路交通管理處罰條例第33條
    第3項之規定所應處罰之對象，合先敘明。
四、經查：
（一）移送機關指稱異議人所有之車號5N-9989號自用一般小客
      車，於96年3月13日上午2時2分許，有行駛於應繳費之公
      路不依規定繳費之違規事實，有移送機關97年3月11日嘉
      監南字第裁74-ZHR003471號違反道路交通管理事件裁決書
      1 份附卷可參，且為異議人所不否認，此部分事實當信為
      真實。
（二）惟異議人於92年10月18日，依動產擔保交易法動產抵押之
      方式，提供所有之LUXUS牌IS200型車牌號碼5N－9989號自
      用小客車1輛，向台新國際商業銀行股份有限公司貸款80
      萬元，而為動產擔保交易之債務人，雙方約定自92年11月
      13 日起至95年12月13日止，分36期給付，每月1期，每月
      應付款27537元，標的物存放地點為其位於台南市○區○
      ○街309巷5弄5號之住處，在貸款未全部付清之前，異議
      人僅得依約占有使用，不得任意遷移或為其他處分，詎其
      在取得標的物之後，僅繳付22期貸款，自94年9月21日起
      ，即拒不付款，並意圖為自己不法利益，於同年11月間，
      將上開車輛以20萬元之價格，在高雄市高雄車站前，交付
      予真實姓名不詳綽號為「阿昌」之成年男子抵償債務，因
      而違反動產擔保交易法，為本院以95年度簡字第1118號案
      ，判處拘役30日確定之事實，有本院96年度交聲字第592
      號交通事件裁定、96年度交聲字第597號交通事件裁定各1
      份在卷可稽，此部分事實當可認定。因此異議人辯稱上揭
      車輛於94年11月間已經交付第三人乙節，當可採信。
（三）依此足認本件違規行為於96年3月13日發生時，上揭車輛
      並非在異議人占有使用中，亦非屬異議人實力支配之下，
      實難認異議人有駕駛該車輛之可能，因此，移送機關逕行
      對異議人予以裁罰，尚難認為允當，自應由本院將原處分
      撤銷，由原處分機關再依相關程序處理，以資適法。
五、綜上所述，異議人之異議為有理由，原處分之裁罰，於法尚
    有未合，自應由本院裁定將原處分撤銷，並另為異議人不罰
    之諭知，以資適法。
六、據上論結，應依道路交通管理處罰條例第87條第2項、道路
    交通案件處理辦法第20條前段，裁定如主文。
中    華    民    國    97    年    4     月    30    日
                      交通法庭  法  官  陳淑勤
以上正本證明與原本無異。
如不服本裁定應於送達後5日內向本院提出抗告狀。
                                書記官  陳金堂
中    華    民    國    97    年    4     月    30    日


司法院資訊處製作；財團法人民間司法改革基金會備份。
